臺灣新北地方法院行政訴訟判決
111年度交字第212號
原      告  姚士雄
被      告  新北市政府交通事件裁決處
代  表  人  李忠台（處長）
                    住同上
訴訟代理人  黃曉妍  律師
上列當事人間因交通裁決事件，原告不服被告民國111年3月15日
新北裁催字第48-CR0000000號裁決，向本院提起行政訴訟，本院
判決如下：
    主  文
一、原告之訴駁回。
二、訴訟費用新臺幣300 元由原告負擔。
    事實及理由
壹、程序方面：原告不服被告所為道路交通管理處罰條例第8條
    之裁決而提起撤銷訴訟，依行政訴訟法第237條之1規定，應
    適用交通裁決事件訴訟程序。又，本件因卷證資料已經明確
    ，本院依同法第237條之7規定，爰不經言詞辯論，直接裁判
    。
貳、實體方面：
一、爭訟概要：緣原告於民國111年1月11日0時45分，駕駛所有
    車牌號碼000-000號普通重型機車（下稱系爭機車）而行經
    新北市永和區永元路（與得和路口）停等紅燈時，因有「紅
    燈越線」之違規事實，由民眾於111年1月15日檢具違規資料
    向警察機關檢舉，經新北市政府警察局永和分局查證違規屬
    實，於111年2月10日填製新北市警交大字第CR0000000號舉
    發違反道路交通管理事件通知單予以舉發，記載應到案日期
    為111年3月27日前，案件於同日移送被告處理。原告於111
    年2月15日向被告提出申訴（自承其為本件駕駛人），案經
    原舉發單位查明陳述情節及違規當時情形，嗣經被告調查認
    定原告有「不遵守道路交通標線之指示」之違規事實，乃依
    道路交通管理處罰條例第60條第2項第3款及違反道路交通管
    理事件統一裁罰基準表之規定，以111年3月15日新北裁催字
    第48-CR0000000號違反道路交通管理事件裁決書（下稱原處
    分），裁處原告罰鍰新臺幣（下同）900元。原告不服，遂
    提起本件行政訴訟。
二、原告起訴主張及聲明：
  ㈠主張要旨：
    原告確實紅燈越線，但當時深夜暗黑，從遠距離只看到頭上
    紅綠燈，地上沒有斑馬線，遠距離無法看清楚地上停止線，
    看到近距離時間00:45:26煞車時，00:45:31停止時已超越地
    上停止線。當時停的地方不影響其他用路人及交通安全，停
    車地方與路口還有一段距離，且影片中拍到路燈照明與地上
    停止線也有一段距離。　　
  ㈡聲明：原處分撤銷。
三、被告答辯及聲明：
  ㈠答辯要旨：
  ⑴對於面對圓形紅燈時超越停止線之駕駛行為，究應構成闖紅
    燈或不遵守標線指示之違規的認定標準，交通部考量若以超
    越停止線即為闖紅燈，則一般大眾恐難以接受，亦非道路交
    通管理處罰條例當初立法精神。故為促使駕駛人回歸對標線
    之認知，同時兼顧執法技術層面與大眾接受程度，如①車輛
    面對圓形紅燈時仍逕予穿越路口至銜接路段，含左轉直行、
    迴轉，即視為闖紅燈之行為。②有繪設路口範圍者：車輛無
    視於紅燈警示，有穿越路口之意圖，而車身已伸入路口範圍
    亦視同闖紅燈；若僅伸越停止線而未達路口範圍者，則視為
    不遵守標線指示。③無繪設路口範圍者：以車輛無視於紅燈
    號誌，而有穿越路口之企圖，其車身並已伸越停止線並足以
    妨害其他方向人（若有行人穿越道）、車通行者亦以闖紅燈
    論處；若僅車身伸越停止線則以不遵守標線指示視之。④目
    前交岔路口已繪設網狀黃線區者暫以該範圍視作路口。有該
    部82年4月22日交路字第009811號函釋可參。而該函釋既屬
    交通部基於公路主管機關權責，就法令執行所為之解釋，經
    核復與法律本旨無違，亦無牴觸母法，應得予援用。
  ⑵經查本件採證影片所示，於畫面時間00:45:27至00:45:33處
    ，原告駕駛系爭機車行駛於永元路上，於其尚未抵達停止線
    時該路口號誌已顯示為圓形紅燈，且該路面畫有停止線，該
    標線清晰並無斑駁致無法辨識之情形，原告自應依號誌於停
    止線後停等，然原告仍於號誌顯示紅燈時穿越停止線，將系
    爭機車停置於路口範圍內，另有影片截圖及違規現場圖可資
    佐證，且原告亦於起訴狀中自陳其於00:45:31時有超越地上
    停止線，與上揭事實相符，核其行為確有「紅燈越線」之違
    規屬實，自為處罰條例第60條第2項3款規制效力所及，被告
    據以作成裁罰處分應無違誤。
  ⑶另原告固以當時深夜無法看清停止線且停放位置不影響行人
    等語為辯，惟本件違規事實非屬違反道路交通管理事件統一
    裁罰基準及處理細則第12條規定得勸導而免予舉發所列情形
    ，且自上揭採證影像以觀，當時雖為深夜，然天氣晴朗且系
    爭路口停止線之劃設清晰並無斑駁致辨識不清之情狀存在，
    行經該處之用路人均得清楚看見，原告亦於起訴狀中自承其
    超越停止線之情，至於停放位置是否影響用路人，並非本件
    舉發條款需審視之構成要件，不影響其無視路口紅燈號誌越
    過停止線之事實認定，故原告主張均無可採，處分應予以維
    持。再者，原告既為持有機車駕照之人，對上述規定應知之
    甚詳。是原告前揭所述，無非單方所執之詞，委無足取。
  ㈡聲明：原告之訴駁回。
四、本件爭點：
    本件原告不遵守道路交通標線指示（紅燈越線）之違規事實
    ，是否具有主觀責任條件？又得否以停駛位置不影響其他用
    路人及交通安全，作為撤銷原處分之依據？
五、本院的判斷：
  ㈠前提事實：爭訟概要欄所載之事實，除上述爭點外，其餘事
    實業據兩造所不爭執，且有民眾檢舉資料、新北市警交大字
    第CR0000000號舉發違反道路交通管理事件通知單、案件移
    送紀錄及送達證明、原告申訴書、新北市政府警察局永和分
    局111年3月3日新北警永交字第1114188271號函、新北裁催
    字第48-CR0000000號違反道路交通管理事件裁決書及送達證
    書、新北市政府警察局永和分局111年4月27日新北警永交字
    第1114197365號函、違規擷取照片、現場停止線照片、機車
    車籍查詢及駕駛人基本資料、採證光碟（見本院卷第59頁至
    第85頁）等件在卷足資佐證，是除原告主張部分外，其餘事
    實自堪認定。
  ㈡原告有原處分所指「不遵守道路交通標線之指示（紅燈越線
    ）」之違規事實，且具有過失之責任條件：
  ⒈應適用之法令：
    ⑴道路交通安全規則第2條第1項第1款：本規則用詞，定義如
      下：一、汽車：指在道路上不依軌道或電力架線而以原動
      機行駛之車輛（包括機車）。
    ⑵道路交通安全規則第102條第1項第1款：汽車行駛至交岔路
      口，其行進、轉彎，應依下列規定：一、應遵守燈光號誌
      或交通指揮人員之指揮，遇有交通指揮人員指揮與燈光號
      誌並用時，以交通指揮人員之指揮為準。
    ⑶道路交通標誌標線號誌設置規則第170條第1項、第2項：停
      止線，用以指示行駛車輛停止之界限，車輛停止時，其前
      懸部分不得伸越該線。本標線設於已設有「停車再開」標
      誌或設有號誌之交岔路口，鐵路平交道或行人穿越道之前
      方及左彎待轉區之前端。本標線為白實線，寬三○至四○公
      分，依遵行方向之路面寬度劃設之。與行人穿越道線同時
      設置者，兩者淨距以一公尺至三公尺為原則，如受實際情
      形限制，得酌予加大淨距。
    ⑷道路交通標誌標線號誌設置規則第206條第5款第1目：行車
      管制號誌各燈號顯示之意義如左：五、圓形紅燈(一)車輛
      面對圓形紅燈表示禁止通行，不得超越停止線或進入路口
      。
    ⑸道路交通管理處罰條例第3條第8款：本條例用詞，定義如
      下：八、車輛：指非依軌道電力架設，而以原動機行駛之
      汽車（包括機車）、慢車及其他行駛於道路之動力車輛。
    ⑹行為時道路交通管理處罰條例第7條之1：對於違反本條例
      之行為者，民眾得敘明違規事實或檢具違規證據資料，向
      公路主管或警察機關檢舉，經查證屬實者，應即舉發。但
      行為終了日起逾七日之檢舉，不予舉發。
    ⑺道路交通管理處罰條例第60條第2項第3款：汽車駕駛人，
      駕駛汽車有下列情形之一，而本章各條無處罰之規定者，
      處新臺幣九百元以上一千八百元以下罰鍰：三、不遵守道
      路交通標誌、標線、號誌之指示。
    ⑻行政罰法第7條第1項：違反行政法上義務之行為非出於故
      意或過失者，不予處罰。
    ⑼按「本細則依道路交通管理處罰條例第九十二條第四項規
      定訂定之。」、「處理違反道路交通管理事件之程序及統
      一裁罰基準，依本細則之規定辦理。前項統一裁罰基準，
      如附件違反道路交通管理事件統一裁罰基準表。」，違反
      道路交通管理事件統一裁罰基準及處理細則第1條、第2條
      第1項、第2項分別亦有明定，是違反道路交通管理事件統
      一裁罰基準及處理細則即係基於法律之授權所訂定，而該
      處理違反道路交通管理事件之統一裁罰基準（即「違反道
      路交通管理事件統一裁罰基準表」）已考量「違反事件」
      、「法條依據」、「法定罰鍰額度或其他處罰」、「違規
      車種類別或違規情節」、「期限內繳納或到案聽候裁決者
      」、「逾越應到案期限30日內，繳納罰鍰或到案聽候裁決
      者」、「逾越應到案期限30日以上60日以內，繳納罰鍰或
      到案聽候裁決者」、「逾越應到案期限60日以上，繳納罰
      鍰或逕行裁決處罰者」等因素，作為裁量之標準，並未違
      反授權之目的及裁量權之本質，是其不僅直接對外發生效
      力，且被告亦應受其拘束而適用之。
  ⒉查原告於前揭時、地，駕駛系爭機車而行經新北市永和區永
    元路（與得和路口）停等紅燈時，因有「紅燈越線」之違規
    事實，由民眾於111年1月15日檢具違規資料向警察機關檢舉
    ，經新北市政府警察局永和分局查證違規屬實，於111年2月
    10日填製新北市警交大字第CR0000000號舉發違反道路交通
    管理事件通知單予以舉發，記載應到案日期為111年3月27日
    前，案件於同日移送被告處理，原告則於111年2月15日向被
    告提出申訴（自承其為本件駕駛人）等情，業如前述，是被
    告據之以其有「不遵守道路交通標線之指示」之違規事實，
    乃以原處分裁處原告前揭處罰內容，觀諸前開規定，依法洵
    屬有據。
  ⒊原告雖執前揭情詞而為主張。惟查：原告早於83年4月28日即
    考領取得機車駕駛執照，有駕駛人基本資料在卷可考（見本
    院卷第83頁），且為具有正常智識程度之成年人，當知悉於
    設有號誌之交岔路口必將劃設停止線，以供車輛於紅燈時依
    序停駛等候，用期避免車輛超越靠前停駛而紊亂路口秩序（
    交通法規並未賦予駕駛人如自行認定不影響其他用路人即得
    超越停止線停等紅燈之權限）。又依交通部62年7月14日交
    路字第12815號函：「交岔路口自何處起算：未設置號誌燈
    者，自四個轉角處起算。設有號誌燈者，自燈柱起算。劃有
    停止標線者，自停止標線起算。」、67年5月18日交路字第0
    5341號函：「劃設有停止線而又有燈光號誌兩種設施之交岔
    路口應自停止線起算。」釋示明確，是原告自行解讀其停駛
    位置非屬路口範圍即不可採。此外，依道路交通安全規則第
    94條第3項前段：「汽車行駛時，駕駛人應注意車前狀況」
    、第109條第1項第1款：「汽車行駛時，應依下列規定使用
    燈光：一、夜間應開亮頭燈。」、道路交通管理處罰條例第
    4條第2項前段：「駕駛人駕駛車輛、大眾捷運系統車輛或行
    人在道路上，應遵守道路交通標誌、標線、號誌之指示、警
    告、禁制規定」等規定甚明。則原告於夜間駕車本即應開亮
    頭燈及注意車前狀況，並應依燈光照射範圍配合放慢速度，
    以便於在確認停止線位置後及時煞停在停止線後方；詎其僅
    因深夜時段及現場照明因素，即疏未注意停止線劃設位置而
    穿越進入路口範圍停等紅燈，依其情節如前所述既無不能確
    實履踐相關交通義務以注意遵守停止線之規制內容，自難解
    免其所應負過失之責。
  ㈢本件判決基礎已經明確，兩造其餘的攻擊防禦方法及訴訟資
    料經本院斟酌後，核與判決結果不生影響，無一一論述及調
    查之必要，一併說明。
  ㈣本件第一審裁判費為300元，所以確定第一審訴訟費用額為30
    0元，由原告負擔。
六、結論：原處分並無違誤，原告訴請撤銷為無理由，應予駁回
    。
中　　華　　民　　國　　111 　年　　7 　　月　　13　　日
                行政訴訟庭  法  官  黃若美
一、上為正本係照原本作成。
二、如不服本判決，應於判決送達後20日內，向本院提出上訴狀
    並表明上訴理由（原判決所違背之法令及其具體內容或依訴
    訟資料可認為原判決有違背法令的具體事實），其未載明上
    訴理由者，應於提出上訴後20日內向本院補提理由書（上訴
    狀及上訴理由書均須按他造人數附繕本，如未按期補提上訴
    理由書，則逕予駁回上訴），並應繳納上訴裁判費新臺幣75
    0元。
中　　華　　民　　國　　111 　年　　7 　　月　　14　　日
                            書記官  蔡佩珊